【裁判字號】    92,訴,105
【裁判日期】    920811
【裁判案由】    行使偽造文書等
【裁判全文】
臺灣花蓮地方法院刑事判決                          九十二年度訴字第一五號
    公  訴  人  臺灣花蓮地方法院檢察署檢察官
    被      告  甲○○
    被      告  丁○○
    被      告  己○○
    共      同
    選任辯護人  曾泰源律師
右列被告等因行使偽造文書等案件，經檢察官提起公訴（九十一年度偵續字第六號）
，本院判決如左：
    主  文
丁○○行使偽造私文書，足以生損害於他人，處有期徒刑肆月，如易科罰金，以參佰
元折算壹日。
己○○共同偽造私文書，足以生損害於他人，處有期徒刑肆月，如易科罰金，以參佰
元折算壹日。
甲○○無罪。
    事  實
一、緣甲○○於民國八十四年間，因需金錢周轉，遂向丁○○提議由其提供其所有坐
    落於花蓮縣玉里鎮○○段第八三一號地號之土地，以及其所有但信託登記在乙○○名下之同鎮○○段第八二九號、第八三０號地號之土地，以均已有第一順位抵
    押權之上述三筆土地設定第二順位抵押權向丁○○借款新台幣（下同）三百萬元
    ，月息二分，經丁○○同意後，八十四年十二月十八日丁○○自銀行貸得三百萬
    元，即分別通知甲○○以及代書己○○至丁○○花蓮縣玉里鎮國武里和平六八號
    的家中，辦理上述借款及土地設定抵押權之相關事宜。甲○○在丁○○家中將所
    攜帶的上述三筆土地之土地所有權狀交付並在大禹段八三一地號土地的抵押權設
    定契約書上簽名蓋章後，正在己○○所提供由電腦製作的制式空白借據上填具借
    款人「丁○○」、借款金額「三百萬元」，以及約定借款期限至「八十六年一月
    十八日」等字樣時，己○○發現上述大禹段第八二九號、第八三０號地號之土地
    所有權人為乙○○而非甲○○，隨即以需有乙○○簽名之借據才能辦理該二筆土
    地之抵押權設定登記為由，要求甲○○停止書寫借據，並通知乙○○需簽寫借據
    事宜，之後並由甲○○之夫（現已離婚）丙○○載己○○至乙○○住處，出示前
    述由甲○○填寫「丁○○、參佰萬元、八十六年一月十八日」字樣之制式借據予
    乙○○簽名，己○○取得乙○○簽名的借據返回丁○○家後，與丁○○二人因思
    及縱將上述三筆土地均設定第二順位抵押權亦難以擔保此三百萬元之債權，且甲○○月前才以他筆土地向丁○○借款三百萬元，在外復尚有多筆債務，恐已無力
    負擔此筆債務，反倒是乙○○尚有其他較具經濟價值之房地可保障此筆債權，竟
    共同基於偽造文書的犯意聯絡，未經乙○○的同意，由己○○於該借據最後一行
    「中華民國八十四年十二月十八日」後方，偽造書寫「附註：此據並約定１．利
    息每滿壹個月付息壹次。２．若有連續貳期未付視同立據人願意無條件壹次清償
    完畢」等字樣，交由丁○○收執，足以生損害於乙○○，且己○○、丁○○事後
    僅就登記在乙○○名下之大禹段八二九、八三０號土地，辦理抵押權設定登記，
    而未辦理甲○○所有的大禹段八三一號土地之抵押權設定事宜。嗣於八十五年三
    月甲○○付不出該月的利息後，丁○○即於該月二十五日以乙○○未依約清償利
    息為由，持上開偽造附註欄的借據影本，向台灣花蓮地方法院以八十五年度訴字
    第八三號起訴請求乙○○應給付三百萬元整及自八十四年十二月十八日起至清償
    日止，按年息百分之二十計算之利息，並向法院聲請查封乙○○所有，具有經濟
    價值，坐落在花蓮縣瑞穗鄉瑞燕淖二五０、二五六號、同鄉○○段一八六三號土
    地，及坐落在瑞燕段二五０號土地上，門牌號碼為瑞穗鄉○○○路一００號之房
    屋，迫使乙○○為保有上開房地，而在訴訟中與丁○○達成和解，以二百八十萬
    元代甲○○清償上開債務。
二、案經乙○○訴由台灣花蓮地方法院檢察署檢察官偵查起訴。
    理  由
壹、有罪部分：
一、本件被告丁○○及己○○二人雖承認明知借款人為甲○○，乙○○僅係提供土地
    擔保，八十四年十二月十八日當天是己○○要甲○○不要簽寫借據，並要甲○○
    打電話給乙○○要求乙○○簽寫借據，乙○○答應後甲○○才通知丙○○載己○○至乙○○家辦理簽寫借據事宜的事實，且己○○亦承認借據上附註欄部分是由
    她所記載的等語，但是二人仍均矢口否認有上述偽造及行使偽造文書的犯行，均
    辯稱：該借據上的附註欄是在拿給乙○○簽名前就寫好的，並不是事後才加上去
    的，己○○並進而辯稱：該借據上的附註欄是在甲○○填寫借據前就寫好的等語
    。是故本案的爭點即在於究竟附註欄的文字部分是在乙○○於借據上簽名前即已
    寫好，還是簽名後未經乙○○同意由己○○事後補寫上去的？又若是未經乙○○
    同意事後才補寫上去的，這是己○○與誰之間的合意行為？經本院調查並調閱本
    院八十五年度訴字第八三號丁○○起訴請求乙○○給付借款之民事案卷後認為：
（一）按通常訂定契約書立借據，當事人在簽名蓋章書寫訂定日期後，如因契約內容
      有漏未登載的約定事項而再有附註予以補充，均會在附註處，由雙方當事人或
      立據人於尾端另行簽名或蓋章，以昭慎重並資確認附註補充部分確為當事人約
      定內容而非單方事後填寫，尤有甚者，訂定之契約通常為一式二份交由雙方當
      事人收執，以杜事後之紛爭。本件被告己○○為一專業代書，其自七十二年間
      即取得代書證照辦理代書業務，經常辦理設定抵押等業務之情，為己○○在偵
      查中供承在卷，且己○○也自承其辦理設定抵押、移轉、契約內容有更改時，
      會要求當事人蓋章，且正、副本均有；辦理土地抵押時，也會請當事人在騎縫
      處蓋章以表示文件是連接的等語（詳參偵續卷第二十頁、第三十三頁，本院九
      十二年七月二日訊問筆錄第三十九頁），是其對於上述訂定契約又再有載明附
      註補充事項時應請立據人簽名以杜爭議一情，自應較一般人更為瞭解及注意。
      惟本件己○○竟僅製作一份借據交丁○○收執，且於請乙○○在該份借據上簽
      名蓋章時，復未請乙○○在借據之附註欄後也簽名蓋章以資確認，顯與其專業
      處理流程及一般訂定契約之習慣有違，是被告丁○○及己○○辯稱該附註欄於
      乙○○在借據上簽名時即有記載等語，實與常情不符而難以採信，又證人即被
      告丁○○之妻庚○○雖亦證稱借據上的附註欄在乙○○簽名前就已寫好等語，
      然庚○○既為被告丁○○之妻且其證稱是她要求丁○○再借款給甲○○以防甲○○倒會等語，則其上開證述亦有迴護被告丁○○之虞而不能遽採。
（二）又本件借據係己○○事務所內的例稿，為以電腦製作之制式空白借據的事實，
      業經被告己○○在偵查時供述詳盡（詳偵續卷第三十三頁），且有借據彩色照
      片乙紙在卷供參（詳偵卷第四十頁），是在該由電腦製作的制式空白借據上簽
      名時若已有手寫的附註欄填載於借據後，立據人於簽名時當會印象深刻，不應
      有未加注意而簽名的情事，然證人即告訴人乙○○於警詢、偵查及本院調查時
      均一再證稱：他在借據上簽名時有再三確認借據上並沒有利息約定及任何附註
      ，直至被告丁○○以他未按期給付利息起訴請求他給付借款時，他才知道該借
      據事後被加註附註欄一事等情（詳參偵卷第二十二頁、偵續卷第三十四頁、本
      院九十二年七月二日訊問筆錄第六頁至第八頁），此核與被告甲○○於警詢及
      本院審理時均一再供稱：她在丁○○住處填寫借據時能確定當時沒有加註附註
      內容，借據上之附註及住址是代書己○○事後補寫的等語（詳偵卷第十一頁、
      本院九十一年七月十七日審判筆錄第九頁、第十二頁），並詳稱：「（問：你
      是否能確定當時借據上沒有附註欄？）我能確定，因當時設定期限日期為八十
      四年十二月十八日至八十六年十二月十八日止，為期二年，我支付利息至八十
      五年二月份，後因無法支付利息，丁○○怕我倒他的錢，也沒通知我就直接到
      法院假扣押乙○○所有之財產，我才知道借據上後來補寫附註欄的內容。」（
      詳偵卷第十一頁）相符，再參酌乙○○一再證稱：當時甲○○是以金主要求抵
      押人簽立借據為由而要他在借據上簽名，甲○○並告訴他是好友借貸無息周轉
      一年，因為有土地可以抵押，他認為上述大禹段第八二九、八三０地號的土地
      實際上是甲○○所有，若甲○○事後未償還債務，會以土地抵債，他並沒有損
      失，才會同意在借據上簽名等語（詳參偵卷第二十二頁、第三十五頁、偵續卷
      第三十四頁、本院九十二年七月二日訊問筆錄第六頁至第八頁），甲○○於警
      詢、偵查及本院調查時均一再供承沒有對乙○○說利息多少等語（詳偵卷第十
      一頁、第三十六頁、第三十八頁、偵續卷第四十七頁、本院九十二年七月二日
      調查筆錄第二十六頁），並於前述民事案件中證稱：「當時我並沒有告訴被告
      （即乙○○）利息若干，因如果告訴他利息二分，他會罵我。」（詳民事卷第
      五十一頁），於本院調查時供承：「我有告訴誠，是好朋友借貸，很便宜的利
      息。但沒有提到利息是二分。本來誠不太願意簽借據，但該筆土地實際上是我
      的，我多次表達不滿後，誠才願意簽的。」（詳本院九十二年七月二日調查筆
      錄第二十六頁）等語，可知當時乙○○本來極不願意提供上述名下之二筆土地
      讓甲○○設定抵押借款，但因相信甲○○所言確認自己僅是提供土地擔保不會
      有其他損失後，才勉強同意簽寫借據，於此情形下怎會不看清楚借據內容是否
      有違其權益就簽名？又乙○○若看到借據上另有手寫約定利息的附註欄，怎麼
      可能會同意在借據上簽名？另甲○○為求能順利設定抵押辦理借款事宜根本不
      敢讓乙○○知道此筆借貸之利息若干，怎可能同意丁○○及己○○在該借據上
      填載附註欄載明利息？是縱然甲○○否認曾向乙○○表示此筆借款是無息周轉
      一年，但甲○○自始即未對乙○○表明利息若干且乙○○確實不知利息約定情
      形的事實，應可採信，被告己○○辯稱在甲○○填寫借據時借據上即已載明附
      註欄等語，顯非事實而不可採。
（三）又上述三筆土地均已有第一順位抵押權的設定，丁○○僅能為第二順位抵押權
      之設定，且三筆土地的抵押權設定登記書及土地登記書於八十四年十二月十八
      日均已填妥並分別由所有權人甲○○及乙○○簽名蓋章乙情，除據被告丁○○
      、甲○○、己○○供承不諱及及證人乙○○證述詳盡外，並有抵押權設定書及
      土地登記申請書各二紙在卷可查（詳偵續卷第二十頁、第二十一頁、第一百一
      十三頁、本院九十二年七月十七日審理時告訴人當庭提出附卷），又證人即被
      告丁○○之妻庚○○到院證稱：甲○○為此筆借款時有提出大禹的土地作抵押
      ，當初與甲○○是約定要以甲○○在大禹所有的土地做抵押設定，因為要全部
      的土地才夠擔保此筆債權，因為甲○○是以四百多萬元買下大禹的地，她們評
      估也認為大禹有四百多萬的價值等語（詳參本院九十二年七月二日訊問筆錄第
      十九頁至第二十一頁），依上情被告丁○○實應依約定就上述三筆土地均辦理
      抵押權設定登記以充分擔保其債權，然而己○○及丁○○卻捨甲○○名下之大
      禹段八三一地號土地不為，僅就乙○○名下之大禹段八二九、八三０地號之土
      地設定抵押權的事實，除經被告己○○及丁○○坦承外，並有土地登記謄本一
      份可證，被告己○○原來雖一再辯稱對八三一地號土地沒印象，不記得為什麼
      沒有對該筆土地為抵押權設定等語，嗣於本院審理時又與丁○○均辯稱係因該
      筆八三一地號之土地面積太小，他們事後才會決定不對該筆土地為設定等語，
      然而甲○○名下之大禹段八三一地號土地為建地，乙○○名下之八二九、八三
      ０地號之土地為農地，有前述抵押權設定契約書二紙可查，相較之下甲○○名
      下之大禹段八三一地號之建地土地價值顯然較高，被0告己○○及丁○○竟會
      捨大禹段八三一地號之建地不為抵押權設定登記，所辯原因顯然有悖常情而不
      足採信。
（四）丁○○明知本件三百萬元之實際借款人為甲○○，大禹段八二九、八三０、八
      三一號土地的實際所有人也是甲○○，乙○○僅係因其提供名下之大禹段八二
      九、八三０地號土地設定抵押而被丁○○、己○○要求簽寫借據等情，已詳如
      前述，惟丁○○卻於九十二年三月甲○○未按期給付利息時即持借據起訴請求
      乙○○給付借款，並向法院聲請查封乙○○所有的另外三筆未設定抵押權，更
      具經濟價值，坐落在花蓮縣瑞穗鄉○○段第二五０號、第二五六號土地、同鄉
      ○○段第一八六三號土地，以及坐落在瑞燕段第二五０號土地上，門牌號碼為
      瑞穗鄉○○○路一００號之房屋，迫使乙○○為保有上開房地，而在訴訟中與
      丁○○達成和解，以二百八十萬元代甲○○清償上開債務等情，有上述調閱的
      民事案卷及強制執行事件不動產附表、乙○○上述三筆瑞穗土地之土地登記謄
      本及收據影本在卷可按，被告丁○○於偵查及本院雖辯稱：當初雖在大禹段土
      地為抵押權設定，但只有乙○○在瑞穗的房地是沒有抵押的，會查封乙○○在
      瑞穗的房地是因為原本設定的土地沒有經濟價值等語（詳偵續卷第四十六頁、
      本院九十二年七月二日訊問筆錄第三十一頁），然而以被告丁○○明知當初乙○○僅係因提供其名下大禹段之二筆土地設定抵押擔保債權而簽寫借據，並非
      實際借款人，丁○○卻持該借據查封乙○○的他筆房地以觀，可知被告丁○○
      係因認為原甲○○借款時所提供抵押擔保之三筆土地並不足以確保其債權，復
      知悉乙○○尚有其他更具價值的土地，才會在乙○○簽立借據後，與己○○共
      同在借據後填上附註欄期以乙○○之財產來擔保甲○○的借款，因此亦捨棄未
      就甲○○所有的上述大禹段八三一地號之土地設定抵押，再參酌被告己○○於
      本院審理中自承：附註欄上條件是當天晚上庚○○告訴她的（詳參本院九十二
      年七月十七日審判筆錄第四頁），又稱：她只記得到乙○○家時天色已晚，不
      知是否五點多了，但天已昏暗，是下午的時間等語（詳參同日審判筆錄第五頁
      ），更可證實己○○是於取回乙○○簽名的借據返回丁○○家後，當晚才知道
      附註欄所載之條件並填載在借據上，是被告二人否認犯罪所為的辯解均僅是事
      後脫罪之詞，不足採信，本件事證明確，被告二人的犯行可以認定。
二、被告丁○○的行為所觸犯的罪名是：刑法第二百十六條、第二百十條的行使偽造
    文書罪；被告己○○的行為所觸犯的罪名是：刑法第二百十條的偽造文書罪，被
    告丁○○及己○○二人就偽造文書的部分有犯意聯絡及行為分擔，都是共同正犯
    ，又被告丁○○偽造文書後持以行使，其偽造文書的低度行為為行使的高度行為
    所吸收，不另論罪。公訴人雖認為被告二人與被告甲○○就行使偽造文書部分均
    有犯意聯絡及行為分擔，都是共同正犯，然被告甲○○業經本院為無罪之認定，
    理由詳容後述，而被告己○○於偽造文書後即交丁○○收執，尚查無證據證明丁○○於行使該偽造文書起訴並查封乙○○財產時與己○○有何犯意的聯絡或行為
    的分擔，公訴人之認定恐無依據，在此敘明。本院審酌被告己○○為一專業代書
    ，因客戶即被告丁○○為確保其債權，二人竟不惜偽造文書加重原只負物上擔保
    責任之告訴人的責任，被告丁○○並於甲○○未依約付息時立即依該偽造的文書
    內容起訴並查封乙○○的其他房地，其二人犯罪的動機、目的、手段，因此對乙○○所造成的損害，以及犯罪後均否認犯行等一切情狀，分別量處如主文所示之
    刑，並均諭知易科罰金的折算標準。
三、公訴意旨除前開論罪之事實外，尚認被告丁○○、己○○與甲○○係共同意圖為
    丁○○之不法利益，由甲○○隱暪與丁○○間約定利息之事實，向乙○○佯稱欲
    辦理抵押設定登記需有乙○○簽名之借據，使乙○○信以為真而在借據上簽名後
    再為上述偽造文書及行使偽造文書的犯行，迫使乙○○為保有遭丁○○查封的房
    地，而在前述民事訴訟中與丁○○達成和解，以二百八十萬元代甲○○清償上開
    債務，因認被告二人尚涉犯刑法第三百三十九條第一項的詐欺取財罪嫌等語，惟
    查，被告二人均堅決否認有何詐欺犯行，且此部分除告訴人乙○○的指述外，其
    他證據僅能證明被告二人於取回簽名借據後的行為及意圖，並沒有其他證據足以
    證明被告二人在乙○○簽寫借據前即有詐欺乙○○的犯意聯絡，又參酌被告己○○在本院審理中辯稱她是取得乙○○簽名的借據從瑞穗回丁○○家後，才談及甲○○名下大禹段八三一地號土地太小，經曾太太即庚○○同意後，決定不對該筆
    土地辦理設定等語（詳九十二年七月十七日審判筆錄第三頁、第四頁、第六頁）
    ，此核與被告丁○○於本院審理時供稱不記得是在己○○去乙○○家之前或之後
    ，因大禹段八三一地號土地太小，故他、己○○及他太太庚○○三人共同決定不
    對該筆土地辦理設定等語大致相符，並參酌被告己○○於本院審理時自承：她當
    天在丁○○家中是先寫好大禹段八三一地號土地登記申請書及抵押權設定契約書
    ，後來才制作大禹段八二九、八三０號二筆土地的相關文件等語（詳本院九十二
    年七月十七日審判筆錄第三頁），核與卷附之大禹段八三一地號土地之抵押權設
    定契約書擔保權利金額欄內係載明：計壹筆與大禹段八二九、八三０地號共同擔
    保新台幣參佰萬元正，而卷附之大禹段八二九、八三０地號抵押權設定契約書之
    擔保權利金額欄係載明：計土地貳筆，共同擔保新台幣參佰萬元正，且上述二份
    抵押權設定契約書之立約日期均載明為八十四年十二月十八日等情以觀，可推知
    八十四年十二月十八日當天被告二人原來是要依據與甲○○的約定辦理三筆土地
    的抵押權設定登記擔保三百萬元債權，然於取得乙○○簽名的借據後才決定捨棄
    不辦大禹段八三一地號土地之設定，只就八二九、八三０二筆土地為設定，準此
    ，本院認為依據卷內事證，尚無法證明被告二人於初始就有詐欺的意圖，此外，
    也查不到無其他積極證據可以認定被告二人與甲○○有詐欺犯行，原應為無罪之
    諭知，惟公訴意旨認此部分與前開有罪部分有牽連犯之裁判上一罪關係，爰不另
    為無罪之諭知，附此敘明。
貳、無罪部分
一、公訴意旨以：上述論罪之事實及認為被告丁○○、己○○涉犯詐欺罪嫌之事實部
    分，被告甲○○均與丁○○及己○○之間有犯意的聯絡及行為的分擔，因而認為
    被告甲○○涉犯刑法第二百十六條、第二百十條的行使偽造文書罪嫌及第三百三
    十九條第一項的詐欺罪嫌等語，並以告訴人乙○○的指述、偽造的借據、大禹段
    八三一號土地之地籍謄本及申請抵押設定之申請書、本院囑託圖銷查封登記書等
    ，為其論罪的依據，訊據被告甲○○則堅決否認有何行使偽造文書及詐欺的犯行
    ，辯稱：她不知道借據的附註欄是何時填寫上去的，她也不知道為什麼名下大禹
    段八三一地號的土地最後沒有為抵押權設定，她是在丁○○查封乙○○的房地，
    乙○○打電話去罵她時，她才知道借據上後來補寫附註欄等語。
二、按不能證明被告犯罪者，應諭知被告無罪之判決，刑事訴訟法第三百零一條第一
    項定有明文。再按，認定不利於被告之事實，須依積極證據，苟積極證據不足為
    不利於被告事實認定時，即應為有利於被告之認定，更不必有何有利之證據；而
    所謂「積極證據足以為不利被告事實之認定」係指據為訴訟上證明之全盤證據資
    料，在客觀上已達於通常一般之人均不致於有所懷疑，而得確信被告確曾犯罪之
    程度，若未達到此一程度，而有合理懷疑之存在時，即無從為有罪之認定，最高
    法院三十年上字第八一六號、七十六年台上字第四九八六號分別著有判例可供參
    考。
三、本院依卷內事證及調查的結果，均查無積極證據可以證明被告甲○○自始即與被
    告丁○○、己○○有共同詐欺的意圖，理由已詳如前述，不再贅載，此部分自應
    為無罪之諭知。而就偽造文書罪嫌部分，經本院調查後發現，(1)本院已認定附註
    欄是於八十四年十二月十八日乙○○在借據上簽名後，己○○才在丁○○家中補
    填的，理由與所援證據已詳如前述，(2)又依卷附之大禹段八二九、八三０、八三
    一地號土地之抵押權設定契約書擔保權利金額欄內所載內容，以及立約日期均載
    明為八十四年十二月十八日等情，可推知甲○○於八十四年十二月十八日借款當
    天確係已提出前述三筆土地之相關資料，欲辦理抵押權設定登記共同擔保此三百
    萬元之債務，且已在大禹段八三一地號土地之抵押權設定契約書簽名用印，是其
    若與被告丁○○及己○○二人共謀偽造文書，何需費事提出大禹段八三一地號土
    地之相關資料辦理設定？又本院已於前述理由中認定被告丁○○與己○○是在偽
    造文書後才沒有對甲○○所有之八三一地號土地辦理設定等情，且被告丁○○與
    己○○二人為求脫罪供述雖有避重就輕之情，然而丁○○於審理中仍承稱：因為
    甲○○所有之八三一地號土地太小，所以己○○、他及他太太庚○○三人當天在
    他家決定不對該筆土地辦抵押權設定登記，當時甲○○雖有在場，但她忙著點錢
    ，所以沒告訴甲○○不對該八三一地號土地作設定等語（詳參本院九十二年七月
    十七日審判筆錄第十頁），己○○亦供承決定不辦設定是經庚○○的同意，並未
    提及甲○○有無參與決定等情，顯見甲○○對於事後丁○○等人決定捨棄不辦大
    禹段八三一地號土地之設定乙情並不知情，綜上所述，被告甲○○若與被告丁○○及己○○二人有共同偽造文書的犯意聯絡，何以會對於其所有之大禹段八三一
    地號土地事後未為抵押權設定一事均不知情？故本院認為綜合本案全盤證據資料
    ，甲○○既於簽寫借據當天有提出大禹段八三一地號土地之相關資料要辦理設定
    ，事後復對未為抵押權設定一事不知情，其是否有與被告丁○○及己○○二人共
    同為偽造文書的犯行客觀上尚未達於通常一般之人均不致於有所懷疑的程度，此
    外，再經本院依職權調查結果後，亦無其他確切之證據足認被告犯罪，揆諸首揭
    規定，自應對被告為無罪之諭知。
據上論斷，應依刑事訴訟法第二百九十九條第一項前段、第三百零一條第一項前段，
刑法第二十八條、第二百十六條、第二百十條、第四十一條第一項前段，罰金罰鍰提
高標準條例第一條前段、第二條，判決如主文。
本案經檢察官戊○○到庭執行職務。
中      華      民      國    九十二    年      八      月     十一     日
                              臺灣花蓮地方法院刑事庭
                                  法  官  陳  雅  敏
右正本證明與原本無異。
如對本判決不服，應於送達後十日內，向本院提出上訴狀。（應抄附繕本）
                                  法院書記官
中      華      民      國    九十二    年      八      月     十四     日
附錄本判決論罪之法律條文：
刑法第二百十六條：
行使第二百十條至第二百十五條之文書者，依偽造、變造文書或登載不實事項或使登
載不實事項之規定處斷。
刑法第二百十條：
偽造、變造私文書，足以生損害於公眾或他人者，處五年以下有期徒刑。


司法院資訊處製作；財團法人民間司法改革基金會備份。
